臺灣宜蘭地方法院刑事判決　　　　　　　　94年度訴字第39號
公　訴　人　臺灣宜蘭地方法院檢察署檢察官
被　　　告　丙○○
指定辯護人　本院公設辯護人　乙○○
上列被告因公共危險案件，經檢察官提起公訴（93年度偵字第25
74號），本院判決如下：
    主  文
丙○○放火燒燬現有人所在之建築物未遂，累犯，處有期徒刑貳
年陸月。扣案已燃燒破裂之玻璃瓶（含布料）壹只，沒收之。
    事  實
一、丙○○前曾因違反毒品危害防制條例、公共危險及傷害等案
    件，分經本院、臺灣高等法院於民國90年2月13日、90年9月
    6日以89年度宜簡字第214號、90年度上訴字第1992號判決判
    處有期徒刑6月、4月、3月，定應執行刑為10月確定，並於
    91年4月6日縮刑期滿執行完畢出監。詎猶不知悔改。日前因
    故對位在宜蘭縣宜蘭市○○路○段8號史努比檳榔攤之負責人
    甲○○心生不滿，於93年8月15日先在其位於宜蘭縣宜蘭市
    ○○路183號2樓家中施用第二級毒品安非他命（業由本院另
    案審結），因其素患安非他命精神病，導致依其辨識而行為
    之能力顯著減退，在精神耗弱之情況下，意圖放火燒燬現有
    人所在之建築物，亦明知引火燃燒之汽油瓶朝建築物丟擲，
    除可燒燬建築物，並可能造成建築物內之人員受傷，且該結
    果亦不違背其本意，竟持蓄電池1只及稍早在其前揭住處後
    院以其所有機車油箱內之汽油，裝入玻璃瓶後，再以乾布塞
    住瓶口，製成不具爆裂性但得引火燃燒之汽油瓶1只，於同
    日晚間8時50分許，至當時有甲○○、丁○○等人所在之建
    築物史努比檳榔攤前，先以前開蓄電池擲向檳榔攤玻璃牆面
    ，復以打火機點燃前開汽油瓶擲向前開玻璃牆面，造成延燒
    毀損該檳榔攤壓克力飾板、擺置於騎樓之椅子，並燻黑玻璃
    牆面、檳榔攤上方天花板、對面魚缸之玻璃、樑柱。幸經甲○○及時撲滅火勢，而未遂，丁○○並因衝出檳榔攤擬制止
    丙○○之際，遭噴濺於玻璃牆面之汽油波及，致受有右手大
    拇指手掌靠近手腕處2度燙傷之傷害。上情嗣經警據報循線
    查獲，並扣得其所有之前揭已燃燒破裂之玻璃瓶1只（含布
    料）。
二、案經甲○○、丁○○訴由宜蘭縣警察局宜蘭分局報請臺灣宜
    蘭地方法院檢察署檢察官偵查起訴。
    理  由
一、訊據被告丙○○固坦承於上揭時地，先後將蓄電池及內裝有
    汽油之玻璃瓶擲向當時有人所在之史奴比檳榔攤的玻璃牆面
    ，造成延燒毀損該檳榔攤壓克力飾板、擺置於騎樓之椅子，
    並燻黑玻璃牆面、檳榔攤上方天花板、對面魚缸之玻璃、樑
    柱等情，復有現場照片及宜蘭縣政府消防局火災原因調查報
    告書1份附卷可稽，惟矢口否認有意放火燒燬當時有人所在
    之建築物。辯稱：伊並沒有要燒檳榔攤的意思，當天沒有看
    到丁○○受傷云云。辯護人則辯以：被告之行為只是在警告
    被害人，且事實上並未引發大火，致延燒建築物主體，應屬
    刑法第175條放火燒燬建築物以外他人所有物，致生公共危
    險之情形，另被告於案發前曾施用安非他命，導致情緒失控
    ，均尚難認定有燒燬建築物之意圖。被告亦應無傷害丁○○
    之故意云云。惟查：
（一）本件被告於偵查中供承不諱，其供承：「因為跟老闆在一
      星期前有糾紛，汽油彈是在九十三年八月十五日晚上六點
      在我家住處附近，以米酒瓶裝滿汽油之後，用布將瓶口封
      起來，之後我自己騎機車至檳榔攤，先用在路上撿的一個
      遙控玩具的電池，丟檳榔攤的玻璃，該檳榔攤玻璃沒有破
      掉，就拿我自己做的汽油彈點火丟過去，起火之後我就離
      開。」等語（見偵查卷第16、17頁），核與證人丁○○、
      甲○○於偵審中證述被告放火情節大致相符。被告於案發
      當時先丟擲蓄電池，其用意在打破檳榔攤之玻璃牆面，見
      玻璃未破始直接丟擲汽油瓶等情，業據被告於警詢中自承
      在卷，倘若被告之用意僅欲警告被害人即證人甲○○，則
      被告不必先丟擲蓄電池以打破玻璃牆面，再點燃汽油後將
      汽油瓶同擲向玻璃牆面，顯見其放火燒燬該檳榔攤之決意
      甚堅，被告主觀上應明知其放火行為足以延燒整間檳榔攤
      。被告既具放火燃燒整間檳榔攤之犯意，則被告之行為並
      未致延燒建築物主體，應屬放火燒燬現有人所在之建築物
      而未遂之問題（詳如后述），並不足以認定被告係屬燒燬
      建築物以外他人所有物之情形。
（二）辯護人為被告辯護稱，被告案發前曾施用安非他命，導致
      情緒失控，應無燒燬建築物之意圖云云。惟查，被告確於
      案發前施用安非他命無訛，有本院93年度易字第457號判
      決認定在案，固可認定。然被告放火燒燬檳榔攤決意甚堅
      ，已如前述。且被告於警詢及偵查中均能清楚供述點火過
      程。再者，被告經本院囑託羅東博愛醫院進行精神鑑定，
      鑑定結果認為：被告使用精神作用物質（強力膠、安非他
      命）達10年以上，腦部已受物質影響，目前併存有安非他
      命依賴及安非他命精神病兩種診斷，且有妄想、幻覺等症
      狀出現，其精神狀態應屬精神耗弱等語，此有卷附該院94
      年5月9日（94）羅博醫字第2005050052號函所附精神鑑定
      報告書1紙可佐，亦認被告之精神狀態僅達精神耗弱之程
      度，對於外界事務之認知及判別能力並未全然消失。是尚
      難據此認定被告無燒燬建築物之意圖。
（三）被告雖辯稱：伊當時沒看到丁○○受傷云云。惟證人丁○○於93年10月29日偵查中證稱：「... 我因為是要開檳榔
      攤旁的玻璃門時，剛好被被告丟過來的汽油彈波及而傷到
      右手。」；94年8月2日本院審理時證稱：「我們在裡面喝
      酒忽然間聽到外面有人丟擲電瓶，敲擊到玻璃很大聲，我
      就出去看，看到被告拿著汽油瓶已經在點火，正要丟擲時
      我要衝出去制止，但被告已經丟過來，整個檳榔攤外面的
      牆壁都著火，我的手被汽油噴到。」、「（問：被告在丟
      擲汽油瓶時有無看到你？）沒有，被告有看到店裡面有人
      ，因為店裡面還有一位小姐。」等語，其指訴甚詳，並有
      行政院衛生署宜蘭醫院驗傷診斷書1紙在卷可稽，則丁○○確實因被告之行為受有傷害，應足認定。
（四）查本件甲○○所經營位於宜蘭縣宜蘭市○○路○段8號史奴
      比檳榔攤，係與網路先鋒網路咖啡店相連之1樓建築物，
      此有卷附現場照片可為佐證，客觀上足以判別係屬現有人
      所在之建築物，要屬無疑，且被告亦自承檳榔攤裡有小姐
      ，當天伊是要去買檳榔等語（見本院94年8月2日審理筆錄
      第14頁），其亦知悉該建築物內係有人所在。按以汽油瓶
      引燃之火勢，極易迅速延燒至周遭之物，足發生燒燬房屋
      及傷及在場之人之結果，此為眾所週知之事，茍非經甲○○即時將火勢撲滅，恐釀成巨災，甚至致人死傷之結果。
      是被告對燒燬現有人所在之建築物並導致在場之丁○○傷
      害之結果，亦有預見其發生而其發生不違背其本意之未必
      故意。是被告辯稱並無傷害之故意，亦難憑信。
（五）綜上所述，本件被告所辯，均屬卸責之詞，此外，復有被
      告自承為其所有已燃燒破裂之玻璃瓶（含布料）1只扣案
      可稽（送請宜蘭縣政府消防局鑑驗，未隨案移送檢察署）
      ，本件事證已明，被告犯行洵堪認定，應予依法論科。
二、按刑法第173條第1項放火燒燬現有人所在之建築物罪，其直
    接被害法益，為一般社會之公共安全，雖同時侵害私人之財
    產法益，但仍以保護社會公安法益為重，況放火行為原含有
    毀損性質，而放火燒燬現有人所在之建築物罪，自係指供人
    居住房屋之整體而言，應包括墻垣及該住宅內所有設備、傢
    俱、日常生活上之一切用品。故1個放火行為，若同時燒燬
    建築物與該建築物內所有其他物品，無論該其他物品為他人
    或自己所有，與同時燒燬數犯罪客體者之情形不同，均不另
    成立刑法第175條第1項或第2項放火燒燬住宅以外他人或自
    己所有物罪。（參照最高法院79年台上字第1471號判例意旨
    ）；又按所謂燒燬，指火力燃燒，使特定物全燬，或雖未全
    燬，而已達喪失效用之程度即為既遂，否則僅屬未遂。查本
    件被告已著手實施放火行為，惟經證人甲○○即時撲滅，上
    開檳榔攤壓克力飾板、擺置於騎樓之椅子均燒燬毀損，玻璃
    牆面、檳榔攤上方天花板、對面魚缸之玻璃、樑柱等則僅受
    煙燻，有上開火災原因調查報告書在卷可稽，可見該著火各
    處之建築物俱未生喪失效用程度之燒燬結果，是核被告所為
    ，係犯刑法第173條第3項、第1項之放火燒燬現有人所在之
    建築物未遂罪及同法第277條第1項之傷害罪。又被告著手本
    件放火行為之實施而不遂，為未遂犯，應依刑法第26條前段
    減輕其刑。復被告以1放火行為，同時觸犯2罪名，為想像競
    合犯，應從一重論以放火燒燬現有人所在之建築物未遂罪。
    另被告於行為時，為精神耗弱之人，如前所述，亦應依刑法
    第19條第2項遞減其刑。再查，被告有前揭犯罪前科及執行
    情形，此有臺灣高等法院被告前案紀錄表1紙在卷可稽，其
    受有期徒刑之執行完畢後，於5年內再犯本件有期徒刑以上
    之罪，為累犯，應依刑法第47條加重其刑。並與前開減輕其
    刑部分，先加後遞減之。審酌被告前即有放火罪章之前科，
    此有前揭刑案紀錄表可參，猶再犯案、素行不佳、未思放火
    之處所屬人潮聚集之檳榔攤、網咖，若發生大火將不可收拾
    ，更會造成無辜人員生命、財產之損害、被害人甲○○財物
    損失及丁○○受傷程度、犯罪動機、目的、手段，暨犯罪後
    未與被害人達成和解取得諒解等一切情狀，量處如主文所示
    之刑。扣案已燃燒破裂之玻璃瓶（含布料）1只，為被告所
    有及供犯罪所用之物，業據被告供明在卷，爰依刑法第38條
    第1項第2款宣告沒收。另供犯罪所用之蓄電池、打火機各1
    只，被告並未承認為其所有，亦查無其他證據足以證明確為
    被告所有；及扣案之上衣、短褲非屬供犯罪所用之物，均爰
    不宣告沒收。
據上論斷，應依刑事訴訟法第299條第1項前段、刑法第173條第1
項、第3項、第277條第1項、第55條、第26條前段、第19條第2項
、第47條、第38條第1項第2款，判決如主文。
本案經檢察官陳嘉瑜到庭執行職務
中　　華　　民　　國　　94　　年　　8 　　月　　23　　日
                  刑事第四庭審判長法  官  林惠玲
                                  法  官  劉家祥
                                  法  官  郭淑珍
以上正本證明與原本無異
如不服本判決，應於判決送達後10日內，向本院提出上訴狀。（
需附繕本）
                                  書記官  林秀麗
中　　華　　民　　國　　94　　年　　8 　　月　　24　　日
附錄法條：
刑法第173條第1項、第3項
放火燒燬現供人使用之住宅或現有人所在之建築物、礦坑、火車
、電車或其他供水、陸、空公眾運輸之舟、車、航空機者，處無
期徒刑或七年以上有期徒刑。
第一項之未遂犯罰之。
刑法第277條第1項
傷害人之身體或健康者，處三年以下有期徒刑、拘役或一千元以
下罰金。
